## Oslofjord – Økologisk tilstand
<!--Denne Html delen bygger strukturen på dashboarder  -->
Velg først målingstype, så tidsperiode:

<div id="measure-controls" style="margin-bottom: 0.5rem;">
  <strong>Målingstype:</strong> <!-- strong uthever teksten -->
  <button type="button" class="measure-btn" data-measure="avg"  onclick="setMeasure('avg')">Gjennomsnittsmåling</button><!-- Denne koden legger til knappen, classifiserer den tildeler den datasett -->
  <button type="button" class="measure-btn" data-measure="low"  onclick="setMeasure('low')">Laveste måling</button>
  <button type="button" class="measure-btn" data-measure="high" onclick="setMeasure('high')">Høyeste måling</button>
</div>

<div id="period-controls" style="margin-bottom: 0.5rem;">
  <strong>Periode:</strong> <!-- gjør akkurat det samme som over bare for periode knappene --> 
  <button type="button" class="period-btn" data-period="p2023"       onclick="setPeriod('p2023')">2023</button>
  <button type="button" class="period-btn" data-period="p2020_2022"  onclick="setPeriod('p2020_2022')">2020–2022</button>
  <button type="button" class="period-btn" data-period="p2019_2015"  onclick="setPeriod('p2019_2015')">2015–2019</button>
</div>

<div id="current-selection" style="margin-bottom: 1rem; font-weight: bold;">
  <!-- Her fylles tekst inn av JavaScript -->
</div>

<style>
  #measure-controls button,
  #period-controls button {
    margin-left: 0.25rem;
    margin-right: 0.25rem;
    padding: 0.25rem 0.6rem;
    border-radius: 4px;
    border: 1px solid #ccc;
    background-color: #f5f5f5;
    cursor: pointer;
  }

  #measure-controls button.active,<!-- marker knappen blå når den er aktiv --> 
  #period-controls button.active {
    background-color: #2c7fb8;
    color: white;
    border-color: #2c7fb8;
  }
</style>

<script>
  let currentMeasure = 'avg';
  let currentPeriod  = 'p2023';

  const allMapIds = [
    'map_avg_p2023', 'map_avg_p2020_2022', 'map_avg_p2019_2015',
    'map_low_p2023', 'map_low_p2020_2022', 'map_low_p2019_2015',
    'map_high_p2023','map_high_p2020_2022','map_high_p2019_2015'
  ];

  const measureLabels = {
    'avg':  'Gjennomsnittsmåling',
    'low':  'Laveste måling',
    'high': 'Høyeste måling'
  };

  const periodLabels = {
    'p2023':       '2023',
    'p2020_2022':  '2020–2022',
    'p2019_2015':  '2015–2019'
  };

  function updateButtonStyles() { <!-- Disse funskjonene er JS som her brukes til og formatere nettsiden --> 
    // Målingstype-knapper
    document.querySelectorAll('#measure-controls .measure-btn').forEach(function(btn) {
      const m = btn.getAttribute('data-measure');
      if (m === currentMeasure) {
        btn.classList.add('active');
      } else {
        btn.classList.remove('active'); <!-- if aktiverer knappen så den faktisk endrer seg hvis den er trykket på, else fjerner den --> 
      }
    });

    // Periode-knapper
    document.querySelectorAll('#period-controls .period-btn').forEach(function(btn) {
      const p = btn.getAttribute('data-period');
      if (p === currentPeriod) {
        btn.classList.add('active');
      } else {
        btn.classList.remove('active');
      }
    });
  }

  function updateLabel() {
    const el = document.getElementById('current-selection');
    if (!el) return;
    const mLabel = measureLabels[currentMeasure] || '';
    const pLabel = periodLabels[currentPeriod]   || '';
    el.textContent = mLabel + ' – ' + pLabel;   <!-- koden legger til tekst over kartet som beskriver hvilket mål som er brukt og i hvilken periode --> 
  }

  function updateVisibleMap() {
    const targetId = 'map_' + currentMeasure + '_' + currentPeriod;
    allMapIds.forEach(function(id) {
      const el = document.getElementById(id);
      if (!el) return;
      el.style.display = (id === targetId) ? 'block' : 'none';
    }); <!-- oppdaterer det kartet som er synlig --> 
    updateButtonStyles();
    updateLabel();
  }

  function setMeasure(m) {
    currentMeasure = m;
    updateVisibleMap();
  }

  function setPeriod(p) {
    currentPeriod = p;
    updateVisibleMap();
  }

  document.addEventListener("DOMContentLoaded", function() {
    updateVisibleMap(); // vis gjennomsnitt 2023 som default og sett aktive knapper + label
  });
</script>

```{r setup, echo=FALSE, message=FALSE, warning=FALSE}
library(here) #laster ned nødvendige pakker
library(qs)
library(sf)
library(leaflet)
library(htmltools)
library(dplyr)
library(stringr)

read_map <- function(qs_path, geojson_path) {  #lager funksjonen readmap som har to argumenter en for rask data håndtering qs, og hvis den ikke funker bruker den geojson
  if (file.exists(qs_path)) {
    tryCatch(
      qs::qread(qs_path),
      error = function(e) {
        message("Kunne ikke lese .qs, bruker GeoJSON i stedet.")
        sf::st_read(geojson_path, quiet = TRUE)
      }
    )
  } else {
    sf::st_read(geojson_path, quiet = TRUE)
  }
}

clean_name <- function(x) {
  x |>
    as.character() |>
    trimws() |>
    str_to_lower()
}

tilstand_color <- function(x) {
  dplyr::case_when(
    x == "SVÆRT GOD"    ~ "#08306b",
    x == "GOD"          ~ "#41ab5d",
    x == "MODERAT"      ~ "#ffffb2",
    x == "DÅRLIG"       ~ "#fe9929",
    x == "SVÆRT DÅRLIG" ~ "#de2d26",
    TRUE                ~ "#cccccc"
  )
}

# Kartdata
sti_komm_qs  <- here("data", "kommuner.qs")
sti_komm_geo <- here("www", "assets", "kommuner.geojson")
kommuner <- read_map(sti_komm_qs, sti_komm_geo)

if (is.na(sf::st_crs(kommuner))) sf::st_crs(kommuner) <- 4258
kommuner <- sf::st_transform(kommuner, 4326)

lab_komm <- "kommunenavn"
if (!lab_komm %in% names(kommuner)) {
  stop("Fant ikke kolonnen 'kommunenavn' i kartdata. Kolonner er: ",
       paste(names(kommuner), collapse = ", "))
}

kommuner <- kommuner |>
  mutate(name_key = clean_name(kommunenavn))

oslofjord_names <- c(
  "Oslo","Bærum","Asker","Nesodden","Frogn","Ås","Vestby","Moss",
  "Fredrikstad","Hvaler","Tønsberg","Horten","Larvik","Sandefjord",
  "Færder","Holmestrand","Råde","Drammen","Nordre Follo", 
  "Porsgrunn", "Bamble", "Kragerø", "Sarpsborg", "Halden"
)

oslofjord_keys <- clean_name(oslofjord_names)

of_komm <- kommuner |>
  dplyr::filter(name_key %in% oslofjord_keys)

build_map_for_period <- function(eco_qs_path) {
  if (!file.exists(eco_qs_path)) {
    stop("Finner ikke fila: ", eco_qs_path)
  }
  
  eco <- qs::qread(eco_qs_path)
  
  stopifnot(all(c("Kommune","Kvalitetselement","År","nEQR","Tilstand_element") %in% names(eco)))
  
  eco <- eco |>
    mutate(
      Kommune_key = clean_name(Kommune),
      Kommune_key = if_else(Kommune_key == "prosgrunn", "porsgrunn", Kommune_key)
    ) |>
    dplyr::filter(Kommune_key %in% oslofjord_keys)
  
  ke_levels <- sort(unique(eco$Kvalitetselement))
  ke_maps   <- vector("list", length(ke_levels))
  names(ke_maps) <- ke_levels
  
  for (ke in ke_levels) {
    eco_ke <- eco |>
      dplyr::filter(Kvalitetselement == ke) |>
      dplyr::group_by(Kommune_key, Kommune, Kvalitetselement) |>
      dplyr::summarise(
        nEQR             = mean(nEQR, na.rm = TRUE),
        Tilstand_element = dplyr::first(na.omit(Tilstand_element), default = NA_character_),
        .groups = "drop"
      )
    
    of_komm_ke <- of_komm |>
      dplyr::left_join(
        eco_ke,
        by = c("name_key" = "Kommune_key")
      )
    
    ke_maps[[ke]] <- of_komm_ke
  }
  
  m <- leaflet(options = leafletOptions(zoomControl = TRUE)) |>
    addProviderTiles(providers$CartoDB.Positron)
  
  for (ke in ke_levels) {
    ke_label <- ke
    
    ke_data <- ke_maps[[ke]] |>
      dplyr::mutate(
        popup_text = paste0(
          "<b>", kommunenavn, "</b><br>",
          "Kvalitetselement: ", ke_label, "<br>",
          "Tilstand: ",
          ifelse(is.na(Tilstand_element), "Ingen data", Tilstand_element), "<br>",
          "nEQR: ",
          ifelse(is.na(nEQR), "–", sprintf("%.3f", nEQR))
        )
      )
    
    m <- m |>
      addPolygons(
        data        = ke_data,
        group       = ke,
        color       = "#444444",
        weight      = 1,
        fillOpacity = 0.7,
        fillColor   = ~ tilstand_color(Tilstand_element),
        label       = ~ lapply(popup_text, htmltools::HTML)
      )
  }
  
  m |>
    addLayersControl(
      baseGroups    = c("Kvalitetselementer"),
      overlayGroups = ke_levels,
      options       = layersControlOptions(collapsed = FALSE)
    ) |>
    setView(lng = 10.5, lat = 59.2, zoom = 8)
}
```


```{r build-maps, echo=FALSE, message=FALSE, warning=FALSE}
# Gjennomsnitt (merged)
m_avg_2023       <- build_map_for_period(here("data", "eco_2023_merged.qs"))
m_avg_2022_2020  <- build_map_for_period(here("data", "eco_2022_2020_merged.qs"))
m_avg_2019_2015  <- build_map_for_period(here("data", "eco_2019_2015_merged.qs"))

# Laveste
m_low_2023       <- build_map_for_period(here("data", "eco_2023_lowest.qs"))
m_low_2022_2020  <- build_map_for_period(here("data", "eco_2022_2020_lowest.qs"))
m_low_2019_2015  <- build_map_for_period(here("data", "eco_2019_2015_lowest.qs"))

# Høyeste
m_high_2023      <- build_map_for_period(here("data", "eco_2023_highest.qs"))
m_high_2022_2020 <- build_map_for_period(here("data", "eco_2022_2020_highest.qs"))
m_high_2019_2015 <- build_map_for_period(here("data", "eco_2019_2015_highest.qs"))

# Sett elementId så HTML/JS kan styre hva som vises
m_avg_2023$elementId       <- "map_avg_p2023"
m_avg_2022_2020$elementId  <- "map_avg_p2020_2022"
m_avg_2019_2015$elementId  <- "map_avg_p2019_2015"

m_low_2023$elementId       <- "map_low_p2023"
m_low_2022_2020$elementId  <- "map_low_p2020_2022"
m_low_2019_2015$elementId  <- "map_low_p2019_2015"

m_high_2023$elementId      <- "map_high_p2023"
m_high_2022_2020$elementId <- "map_high_p2020_2022"
m_high_2019_2015$elementId <- "map_high_p2019_2015"

# Print alle 9 kart – JS skjuler/viser riktig
m_avg_2023
m_avg_2022_2020
m_avg_2019_2015

m_low_2023
m_low_2022_2020
m_low_2019_2015

m_high_2023
m_high_2022_2020
m_high_2019_2015

```